臺灣高等法院刑事判決
111年度上易字第209號
上  訴  人  
即  被  告  陳達人



上列上訴人因妨害自由案件，不服臺灣新竹地方法院110年度易
字第60號，中華民國110年12月9日第一審判決（起訴案號：臺灣
新竹地方檢察署109年度偵緝字第771號），提起上訴，本院判決
如下：
    主  文
上訴駁回。
    事實及理由
一、經本院審理結果，認第一審以上訴人即被告甲○○（下稱被告
    ）所為，係犯刑法第305條之恐嚇危害安全罪，判處有期徒
    刑6月，並諭知易科罰金之折算標準為新臺幣1000元折算1日
    ，認事用法、量刑均無不當，應予維持，除引用第一審判決
    書記載之犯罪事實、證據及理由（如附件）外，並於其論罪
    科刑之理由第（一）項補充記載「查被告行為後，刑法第30
    5條雖於108年12月25日修正公布，自同年月27日施行，然僅
    係依刑法施行法第1條之1第2項本文規定將罰金數額修正提
    高30倍，亦即將修正前刑法第305條之『（銀元）300元以下』
    修正為『（新臺幣）9000元以下』，其修正之結果不生有利或
    不利於被告之情形，自非屬法律變更，當亦不生新舊法比較
    之問題，而應依一般法律適用原則，逕行適用裁判時法。」
    。
二、被告上訴意旨略以：告訴人甲女所提供之臉書等對話紀錄皆
    是她個人造假而成，證人即員警陳冠榕也只能證明這張偽圖
    是由告訴人手機顯示給員警看的，但是截圖顯示還是真的由
    臉書顯示並無確切事實，而告訴人於原審審理中表示因刪除
    紀錄無法提出，則何以能在原審審理時提出加上了1分鐘時
    間的截圖，且被告本人之臉書並無該則留言紀錄，此有被告
    提出本人之臉書動態紀錄可以佐證，請為無罪之判決等語。
    然查：
　㈠告訴人於108年12月6日22時17分在其臉書帳號暱稱「安○○」
    （詳細暱稱詳卷）公開貼文「請記者來採訪，一定要把甲○○
    手指性侵我，臉書騷擾我，司法不公報導出來，我沒有做錯
    事情。是甲○○欺負我，我是被害人，他是強姦累犯，被關8
    年，一定要鬧大」下遭人留言「手指性侵你，太便宜你，這
    次會姦殺你」等加害生命、身體之訊息（下稱系爭留言），
    有臉書貼文、留言等截圖存卷可考（見桃檢偵卷第15頁；原
    審卷第229頁），且系爭留言乃被告所為一節，亦經告訴人
    於偵查、原審審理時始終指訴在案（見桃檢偵卷第57至58頁
    ；原審卷第184至189頁）。
　㈡被告雖以前揭情詞置辯。惟：
　⒈證人即受理本件報案之承辦警員陳冠榕依告訴人之提告內容
    ，從告訴人的手機進入臉書，查看告訴人貼文後，直接按下
    貼文下的系爭留言後翻拍，且蒐證前有確認過系爭留言之人
    即被告的臉書狀態及資料，用以確認相關個人照片一節，業
    據證人陳冠榕於原審審理時到庭結證在卷（見原審卷第176
    至179頁），而證人陳冠榕身為警務人員，與被告及告訴人
    均無仇恨怨隙或糾紛，當無偏袒任一方故為不實證述之可能
    及必要，是證人陳冠榕之證述當符合事實，堪以採信。再者
    ，經勾稽、比對證人陳冠榕及告訴人於原審審理中提出之截
    圖畫面（見桃檢偵卷第15頁；原審卷第229頁），證人陳冠
    榕依法翻拍之截圖上顯示時間為「12月6日22：17」，此即
    為截圖之時間；而告訴人於原審審理提供之截圖上時間顯示
    為「昨天22：17」，手機螢幕最上方顯示「18：02」，顯見
    告訴人於原審審理中提供之畫面係於貼文之翌日即108年12
    月7日18時2分截圖，斯時該則以「甲○○」暱稱所為之系爭留
    言則顯示「1分鐘」，堪認系爭留言係於108年12月7日18時1
    分許所留言；而證人陳冠榕係於108年12月21日13時20分翻
    拍告訴人手機臉書貼文及留言（見桃檢偵卷第15頁照片手機
    螢幕最上方顯示「13：20」），兩者相距未達2週，故該則
    以「甲○○」暱稱所為之系爭留言顯示「1週」，亦符合臉書
    記錄運作模式。且由上開2份截圖時間之不同，亦可證卷附
    證人陳冠榕蒐證截圖之畫面並非告訴人提供之截圖，確係證
    人陳冠榕逐一操作臉書網頁蒐證而得無誤。至於告訴人於報
    警並經員警陳冠榕截圖蒐證後，認為相關證據已經保存，且
    已提供檢警單位，方於事後刪除系爭留言紀錄以致未能於原
    審審理中提出原始網頁之舉，尚難謂與常情相違，自無從僅
    憑此遽論系爭留言乃告訴人偽造而成。
　⒉另被告曾以與系爭留言同一暱稱、頭像之帳號在告訴人臉書
    留言一情，業據被告自承在卷（見竹檢偵緝卷第12至13頁；
    原審卷第145頁），並有臉書留言截圖存卷可參（見竹檢偵
    緝卷第14至16頁），且依照告訴人於原審審理時所提出之被
    告臉書頁面及被告臉書個人檔案設定，上面所顯示被告在臉
    書專屬連結，亦與原審審理時當庭勘驗被告所使用臉書帳號
    的個人檔案專屬連結相同（見原審卷第186、225至227、237
    至239頁），益徵系爭恐嚇留言確是被告所為，被告空言否
    認此情，實不足採。
  ⒊至於被告所辯其臉書並無該則至告訴人臉書貼文的系爭留言
    記錄，並提出其108年12月份的臉書動態記錄（見原審卷第2
    01至207頁），欲以此證明系爭留言不是其所為。然被告自
    承臉書貼文及留言在技術上均可刪除（見原審卷第144頁）
    ，並有相關臉書刪除搜尋紀錄、活動及動態記錄封存或刪除
    之使用說明附卷可查（見本院卷第81至85頁），是臉書動態
    記錄技術上亦屬可刪除乃當然之理，自不能以被告108年12
    月份臉書動態記錄無系爭留言記錄而為有利被告之認定。被
    告雖另提出至告訴人臉書版面留言之截圖(見本院卷第41、1
    33頁)，欲證明告訴人於原審審理中證述有封鎖被告之言乃
    屬不實，但告訴人於原審審理時已證述：我有封鎖被告，但
    被告又開設很多帳號來找我，封鎖他並沒有用等語在案（見
    原審卷第185、189頁），且有相關在臉書「聊天室」中封鎖
    暱稱「甲○○」之截圖畫面存卷足憑（見原審卷第233、235頁
    ），堪認告訴人所證尚非子虛，而被告所提出至告訴人臉書
    版面留言之截圖並未顯示時間，難認此等留言為何時所為，
    無法排除此乃係告訴人封鎖被告前，被告至告訴人臉書版面
    所為之留言，尚難僅憑此逕認告訴人所言不實。
  ㈢綜上各節，被告雖上訴否認本案犯行；然本件業依卷內各項
    證據資料，就被告所辯之詞，詳為論述、一一指駁，被告仍
    執前開陳詞否認犯罪，而指摘原判決不當，難認可採；且被
    告請求函詢臉書公司查證系爭留言使用人為何（見本院卷第
    92、110頁），亦無證據調查之必要，併予說明。準此，被
    告上訴為無理由，應予駁回。
據上論斷，應依刑事訴訟法第373條、第368條，判決如主文。
本案經檢察官許大偉提起公訴，檢察官孟玉梅到庭執行職務。
中　　華　　民　　國　　111 　年　　5 　　月　　10　　日
                  刑事第十五庭  審判長法　官  陳芃宇
                                      法　官  陳勇松
                                      法　官  陳俞伶
以上正本證明與原本無異。
不得上訴。
                                      書記官  朱家麒
中　　華　　民　　國　　111 　年　　5 　　月　　11　　日
附錄：本案論罪科刑法條全文
中華民國刑法第305條
以加害生命、身體、自由、名譽、財產之事恐嚇他人，致生危害
於安全者，處2年以下有期徒刑、拘役或9千元以下罰金。